【裁判字號】    97,裁,3576
【裁判日期】    970710
【裁判案由】    商標異議
【裁判全文】
最  高  行  政  法  院  裁  定
                                      97年度裁字第3576號
上  訴  人  許協同即美光化工廠
訴訟代理人  劉法正律師
            楊祺雄律師
被 上訴 人  經濟部智慧財產局
代  表  人  王美花
參  加  人  佳麗寶化工股份有限公司
代  表  人  甲○○
上列當事人間商標異議事件，上訴人不服中華民國95年7月20日
臺北高等行政法院94年度訴字第2846號判決，提起上訴，本院裁
定如下：
    主  文
上訴駁回。
上訴審訴訟費用由上訴人負擔。
    理  由
一、按對於高等行政法院判決之上訴，非以其違背法令為理由，
    不得為之，行政訴訟法第242條定有明文。依同法第243條第
    1項規定，判決不適用法規或適用不當者，為違背法令；而
    判決有同條第2項所列各款情形之一者，為當然違背法令。
    又提起上訴，應以上訴狀表明上訴理由，並應添具關於上訴
    理由之必要證據，復為同法第244條第1項第4款及第2項所明
    定。準此，當事人對於高等行政法院判決提起上訴，如以高
    等行政法院判決有行政訴訟法第243條第1項規定之不適用法
    規或適用不當為理由時，其上訴狀或理由書應有具體之指摘
    ，並揭示該法規之條項或其內容；若係成文法以外之法則，
    應揭示該法則之旨趣；倘為司法院解釋或本院之判例，則應
    揭示該判解之字號或其內容；如以高等行政法院判決有行政
    訴訟法第243條第2項所列各款情形為理由時，其上訴狀或理
    由書應揭示合於該條項各款之事實。上訴狀或理由書如未依
    此項方法表明，或其所表明者與上開法條規定不合時，即難
    認為已對高等行政法院判決之違背法令有具體之指摘，其上
    訴自難認為合法。
二、上訴人於民國（下同）92年3月27日以「FEIYA及圖」商標（
    下稱系爭商標）指定使用於當時商標法施行細則第49條所定
    商品及服務分類表第3類之「化粧品、燙髮液、染髮劑、人
    體用清潔劑、香水、香粉、面霜、粉餅、唇膏、指甲油、化
    粧水、潤膚膏、眼影膏」等商品，向被上訴人申請註冊，經
    被上訴人審查，准列為註冊第0000000號商標。嗣參加人以
    系爭商標與據以異議之註冊第804330號「馥亞及圖FREYA」
    及註冊第0000000號「FREYA」商標（下稱據以異議商標）相
    衝突，有違商標法第23條第1項第12款、第13款及第14款規
    定，對之提起異議。經被上訴人審查，認系爭商標有違商標
    法第23條第1項第13款規定，以94年3月30日中台異字第9301
    23號商標異議審定書為「第0000000號『FEIYA及圖』商標之
    註冊應予撤銷」之處分。上訴人不服，循序提起訴願及行政
    訴訟，均遭駁回，乃提起本件上訴，其上訴意旨略以：(一)原
    判決未依「混淆誤認之虞審查基準」第5.2.3點規定之商標
    整體觀察原則、異時異地隔離觀察原則，忽視兩商標圖樣於
    整體觀察下，可資識別之各自顯著圖形或文字，而就系爭商
    標整體圖樣強加切割比對，僅就弱勢之英文字母部分單獨割
    裂比較，遽認該等英文字母部分為兩商標引人注意之主要部
    分，容有判決不適用法規或適用不當之違法。(二)原判決對上
    訴人所舉實務上諸多含有外文「FREYA」之商標圖樣之併存
    案例，依「混淆誤認之虞審查基準」第5.1點規定，外文「
    FREYA」為商標弱勢部分等重要主張，完全未附理由，亦不
    採憑，逕認兩商標圖樣之外文「FEIYA」、「FREYA」為主要
    辨別部分，並據以認定兩商標構成近似，顯有判決不備理由
    之違法。(三)原判決以上訴人所提出之93、94年間系爭商標商
    品出口報單無法證明系爭商標於93年前即有使用之事實，顯
    對關於系爭商標知名度之認定基準時點至少應以訴願決定作
    成時（即94年7月5日）為準，有所誤認，而有判決適用法規
    不當之違法。且上訴人提出之出口報單、售貨發票、相關商
    品型錄、商品包裝照片、各國「FEIYA」商標註冊證、網站
    下載資料等證據，足以說明系爭商標創用及使用時點均早於
    據以異議商標，系爭商標之申請係出於善意，原判決未審究
    此等重要因素，顯違「混淆誤認之虞審查基準」第2點規定
    ，而有判決不適用法規之違法。(四)參加人所提出之據以異議
    商標之廣告資料中，「異議人總經銷商90年之廣告資料全部
    未依「著名商標或標章認定要點」第9點規定標示日期，「
    90年、92年廣告資料」中之平面媒體廣告大部分未標示可信
    之日期，實不足以證明據以異議商標於系爭商標申請日前，
    即有廣泛使用之事實，原判決遽認據以異議商標於系爭商標
    申請日前，已為消費者所熟悉，顯有認定事實不依證據之違
    法等語為由。惟查，上訴人於原審主張被上訴人陸續核准同
    具「FREYA」一字之商標併存註冊者，僅為註冊第975197號
    「水美人Bella Freya」商標及註冊第0000000號「MONA FR-
    EYA」商標而已，尚難遽謂「FREYA」一字已弱勢化，原判決
    縱未論及此，惟此既與判決結果不生影響，自難認有判決不
    備理由之違法。另核其上訴狀所載其餘內容，或係重述其在
    原審業經主張而為原判決摒棄不採之陳詞，或係就原審取捨
    證據、認定事實之職權行使事項，任加指摘有認定事實不依
    證據之違法，或係就原審所為論斷或駁斥其主張之理由，泛
    言原判決理由不備及判決不適用法規或適用不當，而未具體
    表明原判決究竟有如何合於不適用法規或適用不當、或有行
    政訴訟法第243條第2項所列各款之情形，尚難認為已對原判
    決之如何違背法令有具體之指摘。依首揭規定及說明，應認
    其上訴為不合法，應予駁回。
三、依行政訴訟法第249條第1項前段、第104條、民事訴訟法第
    95條、第78條，裁定如主文。
中    華    民    國    97    年    7     月    10    日
                    最高行政法院第五庭
                        審判長法官  劉  鑫  楨
                              法官  吳  東  都
                              法官  黃  淑  玲
                              法官  劉  介  中
                              法官  吳  慧  娟
以  上  正  本  證  明  與  原  本  無  異
中    華    民    國    97    年    7     月    10    日
                              書記官  張  雅  琴


司法院資訊處製作；財團法人民間司法改革基金會備份。
